【裁判字號】    96,簡上,35
【裁判日期】    970604
【裁判案由】    拆屋還地等
【裁判全文】
臺灣雲林地方法院民事判決              96年度簡上字第35號
上  訴  人  甲○○
訴訟代理人  丙○○
被上訴  人  乙○○
上列當事人間請求拆屋還地等事件，上訴人對於中華民國96年04
月24日本院北港簡易庭95年度港簡字第141 號第一審判決提起上
訴，經被上訴人於第二審為訴之變更，本院於中華民國97年05月
21 日 言詞辯論終結，判決如下：
    主    文
上訴人應將坐落雲林縣東勢鄉○○段1549地號土地上如附圖(一)【
含鑑定書及補充鑑定圖(一)】所示甲部分面積25平方公尺石棉瓦倉
庫及乙部分面積8 平方公尺鐵皮屋等建物拆除，並將該部分基地
併同丙部分面積31平方公尺之空地返還被上訴人及其他共有人全
體。
第二審訴訟費用新臺幣仟陸佰拾貳元由上訴人負擔。
    事實及理由
壹、程序方面：
    按於第二審為訴之變更或追加，非經他造同意，不得為之，
    但第255 條第1 項第2 款至第6 款情形，不在此限，民事訴
    訟法第446 條第1 項定有明文。此項普通訴訟程序第二審程
    序之規定，依同法第436 條之1 第3 項規定，為簡易訴訟程
    序之第二審程序所準用之。查本件被上訴人於原審時訴之聲
    明為：被告應將坐落雲林縣東勢鄉○○段1549地號土地（下
    稱系爭土地）如附圖(二)所示Ａ及Ｃ部分建物拆除，將其基地
    併同Ｂ部分空地返還原告及其他共有人全體。經原審判決後
    ，上訴人不服提起上訴，嗣被上訴人於本院97年03月11日準
    備程序期日聲明拆屋還地之面積及範圍，由附圖(二)所示變更
    為附圖(一)所示（見本院卷第100 頁），因其聲明業經變更，
    核屬訴之變更，而其拆屋還地之面積及範圍，無論依附圖(一)
    或依附圖(二)所示，均係本於被上訴人占用其所共有土地之相
    同基礎事實，依民事訴訟法第436 條之1 第3 項、第446 條
    第1 項、第255 條第1 項第2 款之規定，其訴之變更應予准
    許。又當事人在第二審為訴之變更，係撤回原訴而提起新訴
    ，其在第一審原訴已因訴之准許變更而消滅，第一審法院就
    原訴所為之判決，因此失其效力，第二審僅得就變更之新訴
    審判，不得就第一審判決之上訴更為裁判（最高法院66年台
    上字第3320號判例意旨參照）。是本院僅就變更後之新訴而
    為裁判，先予敘明。
貳、實體事項：
  一、兩造之聲明：
    (一)上訴人方面：
      1.原判決不利上訴人部分廢棄。
      2.上開廢棄部分，被上訴人第一審之訴駁回。
    (二)被上訴人方面：
      上訴人應將坐落系爭土地上如附圖(一)所示甲部分面積25平
      方公尺石棉瓦倉庫及乙部分面積8 平方公尺鐵皮屋等建物
      拆除，並將該部分基地併同丙部分面積31平方公尺之空地
      返還被上訴人及其他共有人全體。
  二、被上訴人主張：上訴人所有之石棉瓦倉庫及鐵皮屋，無權
      占用其共有之系爭土地，爰依民法第767 條、第821 條規
      定，訴請上訴人將詳如附圖(一)所示甲部分面積25平方公尺
      之石棉瓦倉庫及乙部分面積8 平方公尺之鐵皮屋予以拆除
      ，將該部分基地併同丙部分面積31平方公尺之空地返還被
      上訴人及其他共有人全體。
  三、上訴人上訴主張：其所有之石棉瓦倉庫、鐵皮屋及圍有籬
      笆所占用之空地，均係坐落於其所有之雲林縣東勢鄉○○
      段1554、1555地號土地上，並未占用系爭土地。且系爭土
      地係其向被上訴人叔叔所購買，因其叔叔騙其不能辦理過
      戶，卻將系爭土地過戶予被上訴人等情。
  四、本件不爭執及爭執事項如下：
    (一)不爭執事項：
      1.被上訴人為系爭土地之共有人。
      2.詳如附圖(一)所示之甲部分石棉瓦倉庫、乙部分鐵皮屋係
        上訴人所有，且上訴人圍有籬笆占用如附圖(一)所示丙部
        分之空地。
      上開事實，為兩造所不爭執，並有土地登記簿謄本（見原
      審卷第6 頁）、本院之勘驗筆錄及照片、內政部土地測量
      局96年08月24日測籍字第0960008070號函文暨其鑑定書及
      鑑定圖、內政部國土測繪中心函暨其後附之補充鑑定圖及
      補充鑑定圖(一)（見本院卷第32-38 頁、第106-107 頁）為
      證，自堪信為真實。
    (二)爭執事項：
      1.上訴人所有如附圖(一)所示之之甲部分石棉瓦倉庫、乙部
        分鐵皮屋及丙部分圍有籬笆占用之空地，是否占用系爭
        土地？
      2.上訴人所有如附圖(一)所示之之甲部分石棉瓦倉庫、乙部
        分鐵皮屋及丙部分圍有籬笆占用之空地，是否無權占用
        系爭土地？
  五、茲就爭執事項，析述本院得心證之理由：
    (一)就爭執事項1.而言：
      被上訴人所有如附圖(一)所示之之甲部分石棉瓦倉庫、乙部
      分鐵皮屋及丙部分圍有籬笆占用之空地，均坐落於系爭土
      地之事實，業經本院會同內政部土地測量局人員勘測現場
      ，此有勘驗筆錄、現場照片、內政部土地測量局96年08月
      24日測籍字第0960008070號函文暨其鑑定書及鑑定圖、內
      政部國土測繪中心函暨其後附之補充鑑定圖及補充鑑定圖
      (一)等附卷可稽（見本院卷第32-38 頁、第106-107 頁），
      自堪信為真實。上訴人空言指摘鑑定結果不實，其所有之
      上開石棉瓦倉庫、鐵皮屋及圍有籬笆占用之空地，並未占
      用系爭土地乙節，尚難憑採。
    (二)就爭執事項2.而言：
      上訴人主張其曾向被上訴人叔叔購買系爭土地，故其所有
      之上開石棉瓦倉庫等並非無權占用系爭土地乙節，雖據其
      提出土地登記謄本、規費收入收據、地籍圖謄本及照片等
      （見本院卷第46頁至第49頁）為證，惟其上開提出之證據
      無從證明其曾向被上訴人叔叔購買系爭土地之事實，且基
      於債權相對性原則，縱認其與被上訴人叔叔間有買賣關係
      存在，亦無從據此對被上訴人主張有權占用，是上訴人所
      有之上開石棉瓦倉庫、鐵皮屋及圍有籬笆占用之空地係無
      權占用系爭土地之事實，亦堪認定。
  六、從而，被上訴人依據民法第767 條及第821 條規定，求為
      命上訴人將系爭土地上如附圖(一)所示甲部分面積25平方公
      尺石棉瓦倉庫及乙部分面積8 平方公尺鐵皮屋等建物拆除
      ，並將該部分基地併同丙部分面積31平方公尺之空地返還
      被上訴人及其他共有人全體，為有理由，應予准許。
  七、本件事證已臻明確，兩造其餘之攻擊防禦方法及所提之證
      據，經審酌後認均無礙判決之結果，爰不予一一論述，附
      此敘明。
  八、本件訴訟費用額確定為3,632 元（含裁判費2,160 元及證
      人旅費1,472元）。
  九、據上論結，本件被上訴人變更之訴為有理由，依民事訴訟
      法第78條，判決如主文。
中    華    民    國    97    年    6     月    4     日
                  民事第一庭    審判長法  官  紀文勝
                                      法  官  邱瑞裕
                                      法  官  許佩如
以上正本係照原本作成。
本件不得上訴。
中    華    民    國    97    年    6     月    4     日
                                      書記官  徐基典


司法院資訊處製作；財團法人民間司法改革基金會備份。
